【裁判字號】    98,交聲,69
【裁判日期】    980331
【裁判案由】    聲明異議
【裁判全文】
臺灣臺中地方法院交通事件裁定       98年度交聲字第69號
                                   98年度交聲字第70號
原處分機關  交通部公路總局臺中區監理所
受處分人    甲○○
上列異議人即受處分人因違反道路交通管理處罰條例案件，對於
交通部公路總局臺中區監理所民國97年12月17日所為之處分（原
處分字號：中監違字第裁60-HD0000000號、中監違字第裁60-HD0
000000號）聲明異議，本院裁定如下：
    主  文
異議駁回。
    理  由
一、聲明異議意旨略以：異議人即受處分人甲○○於民國97年11
    月17日下午1 時26分許，駕駛車牌號碼R6-9050 號自小貨車
    ，在臺中縣大里市○○街與立新二街路口處，固有「闖紅燈
    」之違規行為，惟因當時剛好有1 輛機車在伊之自小貨車旁
    行駛，伊為閃躲機車，才跨越雙黃線行駛，當時警察並沒有
    攔停伊之手勢，也沒有吹哨子，卻以伊「駕車行經有燈光號
    誌管制之交岔路口闖紅燈，於警執行交通稽查取締時經警制
    止拒停，逕行駛離」及「不按遵行之方向行駛（跨雙黃線逆
    向行駛）」之違規，逕行舉發，爰依法聲明異議，請求撤銷
    原處分（按就「駕車行經有燈光號誌管制之交岔路口闖紅燈
    」違規之處分，非本件聲明異議之範圍）等語。
二、原處分意旨略以：異議人於上揭時、地，駕駛上開自小貨車
    ，因有「駕車行經有燈光號誌管制之交岔路口闖紅燈；違反
    前條例之行為，拒絕停車接受稽查而逃逸」之違規，爰依道
    路交通管理處罰條例第53條第1 項、第60條第1 項、第63條
    第1 項第1 款、第3 款之規定，裁處異議人罰鍰2,700 元、
    記違規點數3 點及罰鍰3,000 元、記違規點數1 點；暨有「
    不按遵行之方向行駛（跨雙黃線逆向行駛）」之違規，依道
    路交通管理處罰條例第45條第1 款及第63條第1 項第3 款之
    規定，裁處異議人罰鍰900 元並違規點數1 點等語。
三、按汽車駕駛人，行經有燈光號誌管制之交岔路口闖紅燈者，
    處1,800 元以上5,400 元以下罰鍰；汽車駕駛人有同條例第
    53條情形者，除依原條例處罰鍰外，並記違規點數3 點；汽
    車駕駛人，駕駛汽車有違反本條例之行為，經交通勤務警察
    或依法令執行交通稽查任務人員制止時，不聽制止或拒絕停
    車接受稽查而逃逸者，除按各該條規定處罰外，處3,000 元
    以上6,000 元以下罰鍰；汽車駕駛人有不按遵行之方向行駛
    者，處600 元以上1,800 元以下罰鍰；汽車駕駛人有同條例
    第60條第1 項、第45條之情形者，除依原條項處罰鍰外，並
    記違規點數1 點。道路交通管理處罰條例第53條第1 項、第
    60條第1 項、第45條第1 款、第63條第1 項第1 款、第3 款
    分別定有明文。
四、經查，本件受處分人於上揭時、地，駕駛上開自小貨車，因
    有「駕車行經有燈光號誌管制之交岔路口闖紅燈；於警執行
    交通稽查取締時經警制止拒停，逕行駛離」及「不按遵行之
    方向行駛（跨雙黃線逆向行駛）」之違規，經臺中縣警察局
    十九甲派出所員警逕行舉發乙節，有臺中縣警察局中縣警交
    字第HD0000000 號、第HD0000000 號舉發違反道路交通管理
    事件通知單2 紙、舉發照片2 張及交通部公路總局臺中區監
    理所中監違字第裁60 -HD000 0000號、中監違字第裁60-HD0
    000000號違反道路交通管理事件裁決書各2 紙在卷可稽（見
    本院卷第4 、5 、11頁）。
五、受處分人固坦承於上揭時、地，駕駛上開自小貨車，有「闖
    紅燈」之違規，惟否認有其餘違規行為，並以前揭情詞置辯
    ，然查證人即舉發本件違規之員警陳正憲於本院審理中到庭
    具結證稱：當日13時20分到13時40分，伊與另一個同事施博
    文在現場執行就地路檢勤務，伊站在靠近該交岔路口處，同
    事站在伊後面，距離伊約10公尺左右，當該路口號誌已經變
    換紅燈5 秒鐘後，伊發現1 部女機車騎士在前，本案自小貨
    車在後，2 車同時闖紅燈通過路口，伊就拍攝照片，之後出
    手勢，並出示指揮棒上下揮動及鳴警笛（即吹哨子），這2
    部車輛均沒有減速，伊又轉頭過拍照時，伊同事也有做手勢
    要攔檢，但這2 部車輛還是沒有停車，繼續往前開，為了避
    免危險，伊沒有追緝該2 部車輛。且伊攔停自小貨車時，該
    車輛就跨越雙黃線在對向車道逆向行駛約10公尺後，才回到
    原車道，該車輛並不是為了超越機車才跨越雙黃線，是看到
    伊在攔停，才跨越雙黃線行駛，且闖紅燈之機車一直維持在
    原有車道行駛，並無偏向內側車道行駛。」等語甚詳（見本
    院第16、17頁），核與卷附第1 、2 張舉發照片顯示（見本
    院卷第11頁），受處分人係跟隨1 部機車闖越紅燈通過立新
    街與立新二街之交岔路口後，警員以手勢攔停，該部機車及
    受處分人之自小貨車均繼續行駛，且該自小貨車係跨越雙黃
    線在對向車道行駛等情相符，足見受處分人確有於上開時、
    地，駕駛上開小貨車闖紅燈之違規，且於員警陳政憲、施博
    文先後攔停取締時，未經警制止拒停，逕行跨雙黃線逆向行
    駛無訛。又依受處分人自承：伊於上開時、地有闖越紅燈、
    有開過去對向車道約行駛10公尺，才回到原來的車道行駛、
    有從後視鏡看到警察有照相等語（見本院卷第15頁、第17
    頁），益徵受處分人確於上揭時、地有「行經有號誌管制路
    口闖紅燈；於警執行交通稽查取締時經警制止拒停，逕行駛
    離」及「不按遵行之方向行駛（跨雙黃線逆向行駛）」之違
    規。是受處分人辯稱：伊沒有跨越對向車道行駛，警察沒有
    攔停伊，也沒有吹哨子，伊為閃避機車才跨越對向車道行駛
    云云，係屬卸責之詞，洵無可採。
六、綜上所述，本件事證明確，異議人之違規行為堪以認定。原
    處分機關據以受處分人有「於警執行交通稽查取締時經警制
    止拒停，逕行駛離」之違規，爰依道路交通管理處罰條例第
    60條第1 項、第63條第1 項第3 款之規定，裁處異議人罰鍰
    3,000 元、記違規點數1 點，及有「不按遵行之方向行駛（
    跨雙黃線逆向行駛）」之違規，依道路交通管理處罰條例第
    45條第1 款及第63條第1 項第3 款之規定，裁處異議人罰鍰
    900 元並違規點數1 點，核無不當。本件異議為無理由，應
    予駁回。至受處分人就其「駕車行經有燈光號誌管制之交岔
    路口闖紅燈」違規部分，並未聲明異議，有聲明異議狀及本
    院訊問筆錄各1 份可參（見本院卷第2 、15頁），此部分之
    處分自非屬本院應予審究之範圍，併此敘明。
五、據上論斷，應依道路交通管理處罰條例第87條第2項、道路
    交通案件處理辦法第19條，裁定如主文。
中    華    民    國    98    年    3    月    31    日
                      交通法庭  法  官  廖純卿
以上正本證明與原本無異。
如不服本裁定，應於收受送達後5日內向本院提出抗告狀。（應
附繕本）
                                書記官  童秉三
中    華    民    國    98    年    3    月    31    日


司法院資訊處製作；財團法人民間司法改革基金會備份。
